臺灣高等法院刑事判決　　　　　　　　95年度上訴字第4718號
上　訴　人
即　被　告　甲○○
上列上訴人，因毒品危害防制條例案件，不服臺灣桃園地方法院
95年度訴字第1562號，中華民國95年10月12日第一審判決（起訴
案號：臺灣桃園地方法院檢察署95年毒偵緝字第242 號，並經同
署移送併辦：95年毒偵字第3296號）提起上訴，本院判決如下：
    主  文
原判決關於施用第一級毒品暨定執行刑部分均撤銷。
甲○○連續施用第一級毒品，處有期徒刑拾月。
扣案第一級毒品海洛因貳包（壹包淨重零點伍貳公克，另包淨重
零點壹陸公克）沒收銷燬，包裝袋貳個，注射針筒貳支，沒收。
其他上訴駁回。
本判決第二項所處之刑，與上訴駁回即施用第二級毒品部分，所
處有期徒刑柒月，主刑部分應執行有期徒刑壹年參月。
    事  實
一、甲○○前於民國（下同）89年間，因施用毒品案件，經台灣
    桃園地方法院以89年度毒聲字第367 號裁定觀察、勒戒後，
    認有繼續施用毒品之傾向，復以89年度毒聲字第2576號裁定
    令入戒治處所施以強制戒治，因強制戒治期滿3 個月，戒治
    處所認無繼續執行之必要，經法院以89年度毒聲字第5871號
    裁定停止強制戒治，所餘期間付保護管束，90年4月6日保護
    管束期滿未經撤銷停止強制戒治處分，視為強制戒治期滿執
    行完畢。又於91年間施用毒品案件，經同院以91年度毒聲字
    第1580號裁定令入戒治處所施以強制戒治，嗣因強制戒治期
    滿3 個月，戒治處所認無繼續執行之必要，經同以92年度毒
    聲字第1149號裁定停止強制戒治，所餘期間付保護管束，於
    92年8 月20日保護管束期滿未經撤銷停止強制戒治處分，視
    為強制戒治期滿執行完畢，上開案件並經同院以91年度訴字
    第1282號判處應執行有期徒刑1年1月確定（所犯施用第一級
    毒品罪判處有期徒刑8 月，所犯所犯施用第二級毒品罪判處
    有期徒刑6 月）。再因施用毒品案件，經同院以93年度訴字
    第275號判處有期徒刑8月確定，並與前案接續執行，於93年
    2月12日入監執行，於94年7月1 日縮短刑期假釋出監（縮刑
    期滿日為94年10月10日），嗣撤銷假釋並繼續執行殘餘刑期
    3月9日，於臺灣桃園監獄執行至95年12月20日而出獄（不構
    成累犯）。
二、甲○○仍不知悛悔，於上開強制戒治執行完畢而釋放後五年
    內，竟基於施用第一級毒品海洛因之概括犯意，自94年11月
    15日凌晨0時許起至95年6月13日20時許止，按每日2、3次之
    施用頻率，在桃園市○○路71巷2 弄20號住處、桃園市○○
    ○街150號5樓友人住處、桃園市○○路旁某處等地，以將第
    一級毒品海洛因加水液化後置入注射針筒（非專供）內施打
    之方式，連續施用第一級毒品海洛因多次。甲○○另行起意
    ，基於施用第二級毒品甲基安非他命之犯意，於94年11月15
    日為警採尿時間回溯96小時內某時，在台北縣鶯歌鎮○○○
    路423號友人住處，以吸食器施用第二級毒品甲基安非他命1
    次。嗣(1)於94年11月15日11時許，為警在台北縣鶯歌鎮○○
    ○路423號，經甲○○同意搜索，在其身上背包內扣得扣得其
    所有供施用第一級毒品海洛因所用且其內殘餘第一級毒品海
    洛因成分之注射針筒1支、第一級毒品海洛因1包（淨重0.52
    公克，空包裝重0.18公克），遂對之採集尿液而查獲。(2)於
    95年1月13日凌晨0時許，因其經警列管為毒品案件應受尿液
    採驗之行方不明人口，為警在桃園縣桃園市○○路某處協尋
    到案，並對之採集尿液而查獲施用第一級毒品。(3)於95年6
    月14日凌晨1時50分許，為警在桃園縣桃園市○○○街150號
    5 樓，經其同意搜索，扣得其所有供施用第一級毒品海洛因
    所用且其內殘餘第一級毒品海洛因成分之注射針筒1 支、第
    一級毒品海洛因1包（淨重0.16公克，空包裝重0.24 公克）
    ，遂對之採集尿液而查獲施用第一級毒品。
三、案經桃園縣政府警察局桃園分局、台北縣政府警察局三峽分
    局報請臺灣桃園地方法院檢察署檢察官偵查起訴，暨台北縣
    政府警察局土城分局報請臺灣桃園地方法院檢察署檢察官移
    送原審併案審理。
    理  由
一、程序部分：
    按，刑事訴訟法第273條之1規定除被告所犯為死刑、無期徒
    刑、最輕本刑為3 年以上有期徒刑之罪、或高等法院管轄第
    一審案件者外，於準備程序進行中，被告先就被訴事實為有
    罪之陳述時，得告知被告簡式審判程序之旨，並聽取當事人
    、代理人、辯護人及輔佐人之意見後，裁定由受命法官獨任
    進行簡式審判程序。本件被告甲○○被訴本案，非前開不得
    進行簡式審判程序之案件，且經被告於原審準備程序時，就
    被訴事實為有罪之陳述，經法院告知被告簡式審判程序之旨
    ，聽取被告、檢察官之意見後，法院合議庭裁定由受命法官
    獨任依簡式審判程序進行審判，核無不合。
二、上開犯罪事實，業據上訴人即被告（下稱被告）甲○○，先
    後於警詢、檢察官訊問、原審審理時坦承不諱（參見臺灣板
    橋地方法院檢察署94年度毒偵字第6923號偵查卷5、6、30頁
    ，臺灣桃園地方法院檢察署95年度毒偵緝字第242 號偵查卷
    8、27 頁，臺灣桃園地方法院檢察署95年度毒偵字第3296號
    偵查卷 9、32、33頁，原審卷49、53、54頁）。又被告於94
    年11月15日、95年1月13日、95年6月14日，先後經警採尿，
    分別送臺灣檢驗科技股份有限公司，以酵素免疫分析法初驗
    ，再以氣相層析質譜儀確認結果，第一次呈安非他命、嗎啡
    陽性反應外，另二次均呈嗎啡陽性反應等情，有台北縣政府
    警察局三峽分局查獲涉嫌毒品危害防制條例案件姓名對照表
    （尿液編號代碼00000000號，被採尿人甲○○）、台北縣政
    府警察局土城分局偵辦毒品案尿液編號及姓名對照表（尿液
    編號代碼00000000000 號，被採尿人甲○○）、列管毒品人
    口尿液檢體採集送驗紀錄表（檢體編號EＺ00000000000 號，
    被採尿人甲○○，採尿日期95年1月13日凌晨0時46分許）、
    臺灣檢驗科技股份有限公司94年12月1 日濫用藥物尿液檢驗
    報告（尿液檢體編號00000000號）、同公司95年2月3日濫用
    藥物尿液檢驗報告（檢體編號EＺ00000000000 號）、同公司
    95年6月28日濫用藥物尿液檢驗報告（檢體編號00000000000
    號）各1 紙可稽（1444號偵查卷11、12頁，6631號偵查卷15
    頁，3296號偵查卷27、38頁）。且海洛因係嗎啡經化學合成
    之半人工合成品，其藥（毒）性高於嗎啡，經吸食或注射進
    入人體，藉由人體代謝系統之新陳代謝，分解成藥（毒）性
    較低之嗎啡，由尿液排出人體，故於尿液中以嗎啡成分檢出
    ，此有憲兵司令部79年6月1日（79）鑑驗字第0273號函、80
    年6月17日（80）鑑驗字第2815號函、法務部調查局80年3月
    28日（80）發技1 字第1898號函可參。又酵素免疫分析法屬
    免疫學分析原理，當其他藥物化學結構相近才可能引起偽陽
    性；氣相層析質譜儀法則係目前確認藥物篩檢結果時最常採
    用之確認方法，在良好的操作條件下，以氣相層析質譜儀作
    藥物及其代謝物之定性及定量分析，幾乎不會有偽陽性反應
    產生，此經行政院衛生署管制藥品管理局92年6 月20日管檢
    字第0920004713號函述甚明。一般人施用第一級毒品海洛因
    後，距採集尿液可得驗出總嗎啡之期間則平均約可達26小時
    ，亦有行政院衛生署管制藥品管理局92年6 月27日管檢字第
    0920004781號函可參。此外，並有台北縣政府警察局三峽分
    局94年11月15日搜索扣押筆錄、扣押物品目錄表、自願受搜
    索同意書各1份、查獲現場及扣案物照片5幀、台北縣政府警
    察局土城分局95年6 月14日搜索扣押筆錄、扣押物品目錄表
    、自願受搜索同意書各1份、扣案物照片2幀在卷可稽（6923
    號偵查卷15至19、27、28頁，3296號偵查卷20至26頁），及
    注射針筒2支、白粉2包扣案可證，事證已甚明確。
三、扣案白色粉末2 包，經送鑑定結果，均係第一級毒品海洛因
    （1包淨重0.52公克，空包裝重0.18公克，另1包淨重0.16公
    克，空包裝重0.24公克），有法務部調查局95年1 月26日調
    科壹字第060010960號鑑定通知書、同局95年7月11日調科壹
    字第080011426 號鑑定通知書、台北縣政府警察局三峽分局
    查獲涉嫌毒品危害防制條例毒品初步鑑驗報告單、臺灣尖端
    先進生技醫藥股份有限公司製造之毒品快速篩檢試劑初步檢
    驗結果照片各1 紙在卷可稽（6923號偵查卷22、24頁，6631
    號偵查卷21頁，3296號偵查卷37頁）。扣案之注射針筒2 支
    ，經送鑑驗結果，其內均殘餘第一級毒品海洛因，有憲兵司
    令部刑事鑑識中心95年7月31日（95）安鑑字第01264號鑑驗
    通知書、95年3月28日（95）安鑑字第00490號鑑驗通知書各
    1 紙在卷可按（3296號偵查卷39頁，6631號偵查卷39頁），
    足認被告前揭任意性自白，核與事實相符，自屬可信，被告
    確有如事實欄所述施用第一級毒品海洛因、第二級毒品犯行
    ，應堪認定。又被告有如事實欄所述之毒品執行前科紀錄，
    有臺灣高等法院被告前案紀錄表在卷可稽，被告於強制戒治
    執行完畢釋放後，五年內再犯本件施用第一級毒品海洛因、
    第二級毒品甲基安非他命之罪，事證明確，其犯行均堪認定
    ，自應依法論科。
四、按，行為後，法律有變更者，適用行為時之法律。但行為後
    之法律有利於行為人者，適用最有利於行為人之法律，刑法
    第2條第1項定有明文。本件被告行為後，刑法第56條關於連
    續犯之規定業於94年2月2日修正刪除，於95年7月1日生效，
    同時並修正刑法第51條第5 款定應執行刑之規定，此修正均
    已影響行為人之實質刑罰法律效果，自屬刑法第2 條「法律
    變更」，應依刑法第2條第1項之規定比較新舊法對於行為人
    有利或不利之狀況加以適用：
(一)依修正前之規定，出於概括犯意之獨立數行為間，因其犯意
    同一，所犯罪名相同，為連續犯之裁判上一罪，應依修正前
    刑法第56條規定論以一罪，並加重其刑，惟依修正後之規定
    ，因已刪除連續犯之規定，則對各獨立之數行為，即應以數
    罪併罰論處。本件被告於修正施行前所犯之多次施用第一級
    毒品海洛因之犯行，時間緊接，觸犯構成要件相同之罪名，
    顯然出於概括犯意反覆為之，依修正施行前刑法第56條規定
    ，為連續犯，應僅論以一罪，並得加重其刑至2分之1，其最
    重法定刑為有期徒刑7年6月；然依修正施行後之刑法，已刪
    除連續犯之規定，原則上即應論處數個施用毒品罪，其刑度
    經數罪併罰之結果，最重法定刑分別為有期徒刑30年（按行
    為之實際次數加種計算其最高度，因其實際施用次數已超過
    6 次，定應執行之刑不得逾30年），顯較修正施行前依刑法
    第56條之規定僅就法定刑加重2分之1為重。
(二)修正前刑法第51條第5 款規定「宣告多數有期徒刑者，於各
    刑中之最長期以上，各刑合併之刑期以下，定其刑期。但不
    得逾20年。」；修正後刑法第51條第5 款則規定「宣告多數
    有期徒刑者，於各刑中之最長期以上，各刑合併之刑期以下
    ，定其刑期。但不得逾30年」，即修正後刑法第51條第5 款
    提高多數有期徒刑合併應執行之刑不得逾30年。綜上所述，
    ，以修正施行前刑法第56條論以連續犯之規定較有利於被告
    ，本件無論依修正前或修正後之規定，其定應執行之刑均在
    各刑之最長期以上、各刑之合併刑期以下，其結果並無不同
    ，依修正後刑法第2條第1項之規定，本件應一體適用修正前
    刑法之規定。
五、查海洛因、甲基安非他命分別為毒品危害防制條例第2條第2
    項第1款、第2款所列第一級、第二級毒品，不得非法持有、
    施用，核被告所為，係犯毒品危害防制條例第10條第1 項施
    用第一級毒品罪、第10條第2 項施用第二級毒品罪。被告施
    用毒品前後，持有毒品之低度行為，為施用毒品之高度行為
    所吸收，均不另論罪。被告前後多次施用第一級毒品海洛之
    犯行，時間緊接，所犯構成要件相同，顯係基於概括犯意反
    覆所為，為連續犯，應依修正前刑法第56條規定論以一罪，
    並加重其刑。其所犯連續施用第一級毒品海洛因犯行、施用
    第二級毒品甲基安非他命犯行，犯意各別，行為互殊，應分
    論併罰。起訴意旨雖未論及被告於94年11月15日起至95年1
    月13日止以外之施用第一級毒品犯行，惟此業經公訴人當庭
    更正犯罪時間為94年11月15日起至95年6月13日晚上8時許止
    （參見原審卷44、48頁），且此部分與起訴施用第一級毒品
    海洛因犯行，有連續犯之裁判上一罪關係，為起訴效力所及
    ，並經檢察官移送原審併辦，本院應予以審究。原審經審理
    結果，認被告施用第二級毒品部分罪證明確，因而適用毒品
    危害防制條例第10條第2 項等規定，並審酌被告犯罪之一切
    情狀，量處被告有期徒刑七月，經核其認事用法尚無違誤，
    量刑亦屬允當，被告提起上訴，並未到庭，亦未載明上訴理
    由，核為無理由，自應予駁回。原審認被告施用第一級毒品
    部分，罪證明確，予以論科，固非無見，但按，毒品之包裝
    袋既可析離磅重，自與毒品本身可分離，原審將包裝袋二個
    及注射針筒2 支，一併宣告沒收銷燬，自有違誤，被告提起
    上訴，未載明具體上訴理由，經核被告確有施用第一級毒品
    ，被告上訴，核為無理由，惟原判決此部分既有上開可議，
    即屬無可維持，應由本院就此部分暨定執行刑均撤銷改判。
    爰審酌被告有如事實欄所載施用毒品之犯罪前科紀錄，此有
    前揭前案紀錄表可按，其素行非佳，其犯罪行為主要係戕害
    自身，並未直接積極損害他人之利益，犯後坦承犯行，態度
    尚稱良好等一切情狀，量處如主文第二項所示之刑，並與上
    訴駁回部分，依修正前刑法第51條第5 款規定，定應執行刑
    ，以示懲儆。扣案白粉2 包經送鑑定結果，均係第一級毒品
    海洛因（1 包淨重0.52公克，另包淨重0.16公克），為查獲
    第一級毒品，均應依毒品危害防制條例第18條第1 項前段規
    定，沒收銷燬之。扣案包裝袋二個（一個重0.18公克，另一
    個重0.24公克），注射針筒2 支，係被告所有，供犯罪所用
    ，應依刑法第38條第1項第2款，宣告沒收。被告受合法傳喚
    ，無正當理由不到庭，爰不待其陳述，逕行判決如前。
據上論斷，應依刑事訴訟法第369條第1項前段、第364條、第368
條、第371條、第299條第1項前段，毒品危害防制條例第10第1項
、第18條第1項前段，刑法第2條第1 項，修正前刑法第11條前段
、第56條、第38條第1項第2款、第51條第5款，判決如主文。
本案經檢察官林秀濤到庭執行職務
中　　華　　民　　國　　96　　年　　1 　　月　　31　　日
　　　　　　　　　刑事第六庭    審判長法　官  林堭儀
　　　　　　　　　　　　　　　　　    法　官  莊謙崇
　　　　　　　 　 　　　　　　　　　　法　官  蔡聰明
以上正本證明與原本無異。
施用第二級毒品部分不得上訴。
施用第一級毒品部分，如不服本判決，應於收受送達後十日內向
本院提出上訴書狀，其未敘述上訴之理由者並得於提起上訴後十
日內向本院補提理由書（均須按他造當事人之人數附繕本）。
                                      書記官  陳建邦
中　　華　　民　　國　　96　　年　　2 　　月　　1 　　日
附錄：本案論罪科刑法條全文
毒品危害防制條例第10條：
施用第一級毒品者，處6月以上5年以下有期徒刑。
施用第二級毒品者，處3年以下有期徒刑。
